【裁判字號】    96,訴,1044
【裁判日期】    980925
【裁判案由】    偽造文書等
【裁判全文】
臺灣高雄地方法院刑事判決              96年度訴字第1044號
公  訴  人  臺灣高雄地方法院檢察署檢察官
被      告  丙○○
            丁○○
            戊○○
            己○○
上列被告因偽造文書等案件，經檢察官提起公訴（臺灣高雄地方
法院檢察署95年度偵字第17442 、24925 號），本院判決如下：
    主  文
丙○○部分免訴。
丁○○、戊○○、己○○部分均不受理。
    理  由
一、免訴部分
(一)、公訴意旨略以：被告丙○○預見將自己的行動電話門號、易
    付卡、預付卡提供他人使用，可能幫助他人遂行詐欺取財之
    犯罪目的，竟仍以縱有人以其行動電話門號、易付卡、預付
    卡實施詐欺取財犯行，亦不違背其幫助他人詐欺之不確定故
    意，於95年3 月15日在高雄市○○路某通訊行，以2000元代
    價，將本人身分證及健保卡正本交付姓名、年籍不詳之男子
    申請門號，該男子持丙○○身分證及健保卡，並代為填寫申
    請書申請門號0000000000，並由該名不詳姓名之人提供予詐
    欺集團供作詐騙聯絡工具，嗣95年3 月29日午9 時27分許，
    胡姓女子報案：詐騙集團人以語音冒用臺銀行名義，使00-0
    0000000( 接至00000000行動電話上)， 向其詐騙未遂。因
    認被告丙○○涉犯刑法第339 條第1 項幫助詐欺取財未遂罪
    嫌等語。
(二)、按案件曾經判決確定者，應諭知免訴之判決，並得不經言詞
    辯論為之，刑事訴訟法第302 條第1 款、第307 條分別定有
    明文。又案件曾經判決確定者，應為免訴之判決，此項原則
    關於實質上一罪或裁判上一罪，均有其適用，連續犯係裁判
    上之一罪，其一部分犯罪事實曾經判決確定者，其效力當然
    及於全部，故檢察官復將其他部分重行起訴，亦應諭知免訴
    之判決；刑事訴訟法第303 條第2 款規定已經提起公訴或自
    訴之案件，在同一法院重行起訴者，應諭知不受理之判決，
    係以已經提起公訴或自訴之同一案件尚未經實體上判決確定
    者為限，如果已經實體上判決確定，即應依同法第302 條第
    1 款諭知免訴之判決，而無諭知不受理之可言（最高法院60
    年臺非字第77號、第173 號判例意旨可資參照）。
(三)、經查，被告丙○○基於幫助詐欺取財之不確定故意，於95年
    3 月15日在高雄市前鎮區○○○路某處公園旁，即將其身分
    證、健保卡交予姓名、年籍均不詳之成年人，該男子持向址
    設高雄市前鎮區○○○路13號「騰宇科技通訊行」申辦南屏
    電信股份有限公司行動電話門號0000000000號等6 個門號，
    並將該申辦完成之門號交予該不詳男子而收受其所交付之約
    定報酬2000元，以此方式幫助該不詳男子及其所屬犯罪集團
    為詐欺取財犯行時，方便聯絡被害人及掩飾犯行不易遭人查
    緝。嗣該不詳男子與所屬詐騙集團取得上開0000000000號之
    門號後，遂即共同基於意圖為自己不法所有之犯意聯絡，由
    1 名姓名、年籍均不詳之成年人，於同年月24日14時許撥打
    電話予全建中，向其佯稱因其於94年10月18日刷卡而積欠中
    華商業銀行卡債137, 641元未繳，已遭本院起訴，須撥打不
    知情之鄭翠蘭、鍾貴德所分別申設，而均經盜轉之市內電話
    00-0000000號及00-00000000 號聯絡調查員「楊淑敏」等語
    ，全建中不疑有他而依指示撥打上開電話予自稱「楊淑敏」
    之不詳成年女子後，該不詳成年女子另稱須撥打不知情廖碧
    春所申設之市內電話00-00000000 號聯絡中央存保局主任「
    林振忠」辦理國安帳戶，全建中遂又依指示撥打上開電話，
    並經盜轉至被告丙○○上開行動電話門號而由該集團不詳成
    年男子接聽後，該男子即向其訛稱可辦理國安帳戶，並將錢
    存入該帳戶即可由該發卡銀行自行吸收，並稱潘玉亭（另行
    偵查中）為其中之委員，而提供其所有開設於臺中商業銀行
    帳號為000000000000號帳戶，要求全建中將金錢存入以確保
    安全等語，使全建中信以為真而陷於錯誤，依渠等指示將10
    0,000 元匯入上述帳戶。被告丙○○因而犯刑法第30條第1
    項、第339 條第1 項之幫助詐欺罪，而經本院96年度易字第
    1024號案件判處拘役59日，嗣於96年6 月25日確定，有臺灣
    高等法院被告前案紀錄表、判決書各1 份在卷可稽（見本院
    卷五第42頁）。又依本件公訴意旨認被告丙○○犯罪時間為
    95年3 月15日且獲得2000元代價，核與前開判決所認被告丙○○交付行動電話門號日期為95年3 月15日，且當時取得代
    價2000元及1 次申辦6 個行動電話門號等情相符。從而，本
    案檢察官起訴被告丙○○之犯罪事實，要與被告丙○○前開
    經本院96年度易字第1024號判決確定之犯罪事實，有刑法第
    55條之一行為觸犯數罪名之想像競合犯裁判上一罪關係，是
    本案被告丙○○被訴之犯罪事實，自為該確定判決之效力所
    及，依據前揭說明，應諭知免訴之判決。
二、不受理部分：
(一)、公訴意旨係以：被告甲○○於95年4 月間，透過報紙刊登
    購買證件之廣告，向姓名、年籍不詳之成年男子以每份100
    元之價格，購入身分證、駕駛執照或健保卡影本之資料共20
    0份。而被告丁○○、乙○○分別係高雄市新興區○○○路
    137 號「豐豪資訊有限公司」負責人及店員。被告甲○○與
    姓名、年籍不詳綽號「阿義」之成年男子與被告丁○○及乙○○共同基於行使偽造私文書之概括犯意聯絡，自95年5 月
    11日起，至同年5 月30日止，由被告甲○○連續持所購入證
    件影本在如附表一所示編號1 (2)、4 、5 、6 (1)、18(2)、19
    (1)、20、21(1)、25(1)、26(1)、28(2)、29(2)所示之行動電話申
    請書偽造被害人之署押，冒用上開被害人之名義；再由被告
    丁○○及乙○○在上開申請表蓋上店章並傳真上開資料至上
    開公司開通電話。嗣被告甲○○再將所申請之行動電話門號
    、易付卡或預付卡交付予綽號「阿義」之成年男子，足生損
    害於附表一編號1 (2)、4 、5 、6 (1)、18(2)、19(1)、20、21
    (1)、25(1)、26(1)、28(2)、29(2)所示被害人及南屏電信股份有
    限公司及和宇寬頻網路股份有限公司對行動電話使用者管理
    之正確性。被告丁○○、乙○○與姓名、年籍不詳之成年
    人共同基於行使偽造私文書之概括犯意聯絡（起訴書誤載為
    偽造私文書之概括犯意聯絡），自95年4 月13日起，至同年
    5 月13日止；由該姓名、年籍不詳之成年人取得如附表二所
    示被害人之證件，持之前往「豐豪資訊有限公司」申請行動
    電話門號，並在「南屏電信股份有限公司開通申請表」之「
    申請人簽章」欄，偽造如附表二所示被害人之署押，冒用此
    揭被害人名義；再由被告丁○○及乙○○在「南屏電信股份
    有限公司開通申請表」蓋上「雙豪資訊企業社」店章並傳真
    上開資料開通電話，足生損害於附表二所示被害人及南屏電
    信股份有限公司及對行動電話使用者管理之正確性。被告
    戊○○、己○○預見將自己的行動電話門號、易付卡、預付
    卡提供他人使用，可能幫助他人遂行詐欺取財之犯罪目的，
    竟仍以縱有人以其行動電話門號、易付卡、預付卡實施詐欺
    取財犯行，亦不違背其幫助他人詐欺之不確定故意，分別於
    附表三所示之時間，以附表三所示之申辦情形，將附表三示
    之門號交付或出售與詐騙集團成員，並取得如附表三所示之
    獲利。嗣詐騙集團取得上述行動電話門號、易付卡、預付卡
    ，以附表三所示之方式詐騙被害人，使如附表三所示之被害
    人陷於錯誤，分別於附表三所示之時間，匯款如附表三所示
    之金額或因被詐騙之人警覺而未得逞（詐騙時間、方式、被
    害人、金額等，均詳如附表三所示）。因認被告丁○○涉犯
    刑法第216 條、210 條連續行使偽造私文書，被告戊○○涉
    犯刑法第339 條第3 項、第1 項幫助詐欺取財未遂、己○○
    涉犯刑法第339 條第1 項幫助詐欺取財罪嫌等語。
(二)、按被告死亡者，應諭知不受理之判決，而不受理之判決，得
    不經言詞辯論為之，刑事訴訟法第303 條第5 款、第307 條
    分別定有明文。經查：被告丁○○、戊○○、己○○分別業
    於98年5 月8 日、97年8 月15日、98年2 月26日死亡，此有
    台灣高等法院被告前案紀錄表附卷可稽，並經本院依職權查
    詢被告丁○○、戊○○、己○○全戶戶籍資料查詢結果及個
    人除戶資料查詢結果核閱屬實。揆諸前揭說明，爰不經言詞
    辯論，逕為不受理判決之諭知。
據上論結，應依刑事訴訟法第302 條第1 款、第303 條第5 款、
第307 條，判決如主文。
中    華    民    國    98    年    9     月    25    日
                  刑事第十九庭 審判長法  官  陳志銘
                                     法  官  黃宣撫
                                     法  官  吳芝瑛
以上正本證明與原本無異。
如不服本判決應於收受送達後10日內向本院提出上訴書狀，並應
敘述具體理由；如未敘述上訴理由者，應於上訴期間屆滿後20日
內向本院補提理由書（均須按他造當事人之人數附繕本）「切勿
逕送上級法院」。
中    華    民    國    98    年    9     月    25    日
                                     書記官  林麗文
附表三
┌──┬───┬────┬───────┬─────┬────┬───────┬─────┐
│編號│被  告│交付時間│申辦情動電話之│門      號│獲利情形│被害人遭詐欺之│備註      │
│    │      │        │情形          │          │(新台幣)│情形          │          │
├──┼───┼────┼───────┼─────┼────┼───────┼─────┤
│1   │戊○○│95年04月│由戊○○帶同，│0000000000│1000元  │95年4月14日下 │          │
│    │      │08日    │持本人身分證及│          │        │午2時56分許， │          │
│    │      │        │駕駛執照，由不│          │        │余姓男子報案稱│          │
│    │      │        │詳姓名之人代其│          │        │：詐騙集團人員│          │
│    │      │        │填寫行動電話申│          │        │以語音冒用臺北│          │
│    │      │        │請書申請門號，│          │        │地方法院名義，│          │
│    │      │        │並將門號販售予│          │        │使用          │          │
│    │      │        │詐欺集團供作詐│          │        │00-00000000電 │          │
│    │      │        │騙聯絡工具    │          │        │話 (轉接至    │          │
│    │      │        │              │          │        │0000000000行動│          │
│    │      │        │              │          │        │電話上)，向其 │          │
│    │      │        │              │          │        │詐騙未遂。    │          │
├──┼───┼────┼───────┼─────┼────┼───────┼─────┤
│2   │己○○│95年04月│由姓名、年籍不│0000000000│800元   │(1)95年5月4日 │          │
│    │      │22日    │詳綽號「阿志」│          │        │某時，詐騙集團│          │
│    │      │        │之男子帶同，持│          │        │冒用中華電信之│          │
│    │      │        │本人身分證及健│          │        │名義，佯稱被害│          │
│    │      │        │保卡，填寫行動│          │        │人謝世育欠繳電│          │
│    │      │        │電話申請書，申│          │        │話費，並要求被│          │
│    │      │        │請門號，並將門│          │        │害人謝世育撥打│          │
│    │      │        │號提供予詐欺集│          │        │0000000000給檢│          │
│    │      │        │團供作詐騙聯絡│          │        │察官，被害人謝│          │
│    │      │        │工具          │          │        │世育依指示撥打│          │
│    │      │        │              │          │        │電話，並辦理語│          │
│    │      │        │              │          │        │音轉帳，將帳戶│          │
│    │      │        │              │          │        │內之存款被轉至│          │
│    │      │        │              │          │        │00000000000000│          │
│    │      │        │              │          │        │(2)95年5月4日 │          │
│    │      │        │              │          │        │下午1時33分許 │          │
│    │      │        │              │          │        │，張姓女子報案│          │
│    │      │        │              │          │        │稱：詐騙集團以│          │
│    │      │        │              │          │        │語音假冒係公務│          │
│    │      │        │              │          │        │員，並留下    │          │
│    │      │        │              │          │        │0000000000作為│          │
│    │      │        │              │          │        │聯絡之用，向其│          │
│    │      │        │              │          │        │詐騙未遂。    │          │
│    │      │        │              │          │        │(3)95年5月4日 │          │
│    │      │        │              │          │        │中午12時21分許│          │
│    │      │        │              │          │        │，被害人劉琇鑾│          │
│    │      │        │              │          │        │報案稱：詐騙集│          │
│    │      │        │              │          │        │團以其欠繳電話│          │
│    │      │        │              │          │        │費為由，並留下│          │
│    │      │        │              │          │        │0000000000作為│          │
│    │      │        │              │          │        │聯絡之用，向其│          │
│    │      │        │              │          │        │詐騙未遂。    │          │
└──┴───┴────┴───────┴─────┴────┴───────┴─────┘


司法院資訊處製作；財團法人民間司法改革基金會備份。
